【裁判字號】    99,訴,330
【裁判日期】    990317
【裁判案由】    毒品危害防制條例
【裁判全文】
臺灣板橋地方法院刑事判決               99年度訴字第330號
公  訴  人  臺灣板橋地方法院檢察署檢察官
被      告  甲○○
上列被告因違反毒品危害防制條例案件，經檢察官提起公訴（98
年度偵字第24489 號），本院依簡式審判程序審理後，判決如下
：
    主  文
甲○○犯轉讓禁藥罪共三罪，各處有期徒刑陸月。應執行有期徒
刑拾月。
    事  實
一、甲○○明知其向真實姓名不詳綽號「羅董」之成年男子所購
    入之甲基安非他命，為中央衛生主管機關明令公告列為禁藥
    、毒品危害防制條例第2 條第2 項第2 款規定所列之第二級
    毒品，不得轉讓予他人，詎其因搭乘友人蔡尚效所駕駛之車
    牌號碼9896-GT 號自用小客車外出，竟分別基於轉讓禁藥之
    犯意，於民國98年6 月間某日、同年7 月間某日，均在臺北
    市○○區○○路3 段某處；於98年8 月間某日，在臺北縣中
    和市南勢角捷運站附近某處，先後將其所持有重量不明（淨
    重皆未達10克）之甲基安非他命無償轉讓予蔡尚效各1 次。
    嗣於98年9 月6 日23時5 分許，為警在臺北縣中和市○○路
    ○ 段301 號前查獲甲○○、蔡尚效，經蔡尚效於警詢證述後
    始悉上情。
二、案經臺北縣政府警察局中和第二分局移請臺灣板橋地方法院
    檢察署檢察官偵查後提起公訴。
    理  由
一、本案被告甲○○所犯均係死刑、無期徒刑、最輕本刑為3 年
    以上有期徒刑以外之罪，其於準備程序中就被訴事實皆為有
    罪之陳述，經本院告知簡式審判程序之旨，並聽取公訴人、
    被告之意見後，經合議庭裁定由受命法官獨任進行簡式審判
    程序審理，合先敘明。
二、上揭犯罪事實，業據被告甲○○於檢察官訊問及本院審理時
    均坦承不諱，核與證人蔡尚效於警詢時所為之證述一致，並
    有本院98年度毒聲字第1753號裁定1 份附卷可資佐證，足認
    被告自白與事實相符，堪以採信。本案事證明確，被告犯行
    洵堪認定，應依法論科。
三、按甲基安非他命係屬安非他命類藥品，業經行政院衛生署於
    69年12月8 日公告，列入藥物藥商管理法第16條第1 款（即
    現行藥事法第22條第1 項第1 款）之禁藥管理；嗣於79年10
    月9 日雖再以衛署藥字第904142號公告，列入麻醉藥品管理
    條例（現行管制藥品管理條例）第2 條第4 款所定之「化學
    合成類麻醉藥品」管理，並明定於管制藥品管理條例第3 條
    所指「管制藥品」（即藥事法第11條之管制藥品）及毒品危
    害防制條例第2 條第2 項第2 款之第二級毒品，但上開列入
    禁藥之管理並未解除，則轉讓甲基安非他命即同時受藥事法
    及毒品危害防制條例之規範。又按藥事法第83條第1 項法定
    刑為7 年以下有期徒刑，得併科新臺幣500 萬元以下罰金，
    較毒品危害防制條例第8 條第2 項之法定刑為重，且為毒品
    危害防制條例之後法。又毒品範圍包括影響精神物質與其製
    品，而藥事管理，非僅止於藥品之管理，再毒品未必係經公
    告之禁藥，禁藥亦未必為毒品，是毒品危害防制條例與藥事
    法二者，並無必然之特別法與普通法關係，故除有轉讓之第
    二級毒品達毒品危害防制條例第8 條第6 項規定之一定數量
    ，經依法加重後之法定刑較藥事法第83條第1 項之法定刑為
    重之情形外，因藥事法第83條第1 項為後法，且為重法，應
    優先適用藥事法處罰（最高法院97年度台上字第3490號判決
    及97年度台非字第397 、461 號判決意旨參照），而本案卷
    內查無積極證據足資證明被告甲○○各次轉讓甲基安非他命
    之重量為何，依罪疑唯輕原則，自不得依毒品危害防制條例
    第8 條第6 項規定加重其刑。是核被告所為，均係犯藥事法
    第83條第1 項之轉讓禁藥罪，其轉讓甲基安非他命而持有甲
    基安非他命之低度行為，應為其轉讓之高度行為所吸收，不
    另論罪。本案起訴書雖僅論及被告涉犯毒品危害防制條例第
    8 條第2 項之轉讓第二級毒品罪嫌，惟公訴檢察官業於本院
    準備程序時起，即當庭補充更正被告涉犯法條應為前揭藥事
    法轉讓禁藥罪嫌，並經本院告知被告涉犯前揭罪名，自無庸
    再變更起訴法條，附此敘明。查被告先後轉讓甲基安非他命
    予蔡尚效共三次，於時間、地點上可明確區辨，且皆係兩人
    見面後，被告始再臨時起意為之者，業據被告於本院審理時
    陳明在卷，自應依其轉讓之次數，予以分論併罰。爰審酌被
    告刑案前科紀錄之素行狀況，有臺灣高等法院被告前案紀錄
    表在卷可參，兼衡其犯罪動機、手段、轉讓甲基安非他命之
    數量及所生危害程度，與犯後尚知坦認所為等一切情狀，各
    量處如主文所示之刑，並定其應執行刑，以資懲儆。
四、至警方雖於98年9 月6 日當場扣得海洛因2 包、甲基安非他
    命3 包，惟被告甲○○於警詢時，即供稱：海洛因2 包及甲
    基安非他命3 包是我自己要吸食用的等語，並於本院審理時
    ，再陳明：扣案甲基安非他命3 包是我跟蔡尚效在查獲當天
    合買的，跟我之前請他的無關等語綦詳，查被告既已坦承前
    揭轉讓禁藥犯行，衡情應無就此再特意為虛偽陳述之必要，
    且被告為警查獲前本身確有施用海洛因、甲基安非他命之犯
    行，而經本院以98年度訴字第4387號判決分別判處罪刑在案
    （業經臺灣高等法院以99年度上訴字第728 號判決上訴駁回
    ），堪認扣案之海洛因、甲基安非他命與本案被告所為各次
    轉讓禁藥犯行間皆無直接關聯性，而前開海洛因、甲基安非
    他命復均於前揭被告施用毒品案件中經宣告沒收銷燬，故爰
    不再併予諭知沒收銷燬。另同日為警查扣之電子磅秤1 台、
    分裝袋共4 個、諾基亞牌手機1 支（含行動電話門號000000
    0000號SIM 卡1 張）及帳冊2 張等物，經遍查卷內積極證據
    資料，均同難認係供或預供被告為本案轉讓禁藥犯行所用或
    所得之物，復皆非屬違禁物或本院應義務沒收之物，故亦均
    不予宣告沒收，併此敘明。
據上論斷，應依刑事訴訟法第273 條之1 第1 項、第299 條第1
項前段，藥事法第83條第1 項，刑法第11條前段、第51條第5 款
，判決如主文。
本案經檢察官馮君傑到庭執行職務。
中    華    民    國    99    年    3     月    17    日
                  刑事第十七庭  法  官  張 兆 光
上列正本證明與原本無異。
如不服本判決，應於判決送達後10日內敘明上訴理由，向本院提
出上訴狀 (應附繕本) ，上訴於臺灣高等法院。其未敘述上訴理
由者，應於上訴期間屆滿後20日內向本院補提理由書「切勿逕送
上級法院」。
                                書記官  曹 秋 冬
中    華    民    國    99    年    3     月    17    日
附錄本案論罪科刑法條：
藥事法第83條第1 項：
明知為偽藥或禁藥，而販賣、供應、調劑、運送、寄藏、牙保、
轉讓或意圖販賣而陳列者，處7 年以下有期徒刑，得併科新臺幣
5 百萬元以下罰金。

司法院資訊處製作；財團法人民間司法改革基金會備份。
